【裁判字號】    89,訴,437
【裁判日期】    900523
【裁判案由】    違反槍砲彈藥刀械管制條例
【裁判全文】
臺灣苗栗地方法院刑事判決                         八十九年度訴字第四三七號
    公  訴  人  臺灣苗栗地方法院檢察署檢察官
    被      告  甲○○
    指定辯護人  本院公設辯護人  賴泰鈞
右列被告因違反槍砲彈藥刀械管制條例案件，經檢察官提起公訴 (八十九年度偵字第
四二七三號)，本院判決如左：
    主      文
甲○○未經許可，持有可發射子彈具有殺傷力之改造手槍，處有期徒刑壹年肆月，併
科罰金新台幣陸萬元，罰金如易服勞役，以新台幣玖佰元（即銀元參佰元）折算壹日
，緩刑肆年，於緩刑期內交付保護管束。
扣案之仿ＢＥＲＲＥＴＴＡ廠半自動手槍更換土造金屬槍管改造而成之金屬玩具手槍
壹把（含彈匣壹個，槍枝管制編號：0000000000號），沒收之。
    事      實
一、甲○○於民國八十九年十月九日凌晨一時許，在新竹市○○○路新竹路段某ＰＵ
    Ｂ與綽號「黑德」之姓名年籍不詳之成年男子喝酒時，因「黑德」積欠甲○○債
    務，故持具有殺傷力之仿ＢＥＲＥＴＴＡ廠半自動手槍更換土造金屬槍管改造而
    成之金屬玩具手槍一把（槍枝管制編號0000000000號）及具有殺傷力
    之制式口徑九ＭＭ子彈一顆（業已試射完畢）交予甲○○，由甲○○付現金一萬
    二千元，其餘則抵前債，共計以二萬六千元之代價「購入」，甲○○因而未經許
    可無故持有上開槍、彈。嗣於八十九年十月十一日上午十一時三十分許，由甲○
    ○之不知情友人彭俊華駕駛其所有車牌號碼ＪＵ─七九四七號自用小客車乘載甲
    ○○，行經苗栗縣南庄鄉○村○○路五十五之一號前時，為警在該車之駕駛座旁
    之座位下查獲，並扣得前開金屬玩具手槍一把及子彈一顆。
二、案經苗栗縣警察局報請臺灣苗栗地方法院檢察署檢察官偵查起訴。
    理  由
一、右揭持有金屬玩具手槍一把及子彈一顆之事實，業據被告甲○○坦承不諱，核與
    證人即彭俊華證述情節相符，並有扣案之仿ＢＥＲＥＴＴＡ廠半自動手槍更換土
    造金屬槍管改造而成之金屬玩具手槍（槍枝管制編號0000000000號）
    一把及制式口徑九ＭＭ子彈一顆可資佐證。而前開扣案槍、彈經送請內政部刑事
    警察局鑑定結果，以性能檢驗法認送鑑改造手槍一枝係由仿ＢＥＲＥＴＴＡ廠半
    自動手槍製造之金屬玩具手槍更換土造金屬槍管改造而成，機械性能良好，可擊
    發適用子彈，具殺傷力；送鑑子彈一顆，係由制式口徑九ＭＭ子彈截短而成，彈
    底標記為Ｗ‧Ｒ‧Ａ‧九ＭＭ，經試射，可擊發，認具殺傷力，有該局八十九年
    十月二十四日刑鑑字第一六二九一九號鑑驗通知書一紙附卷可稽。嗣經本院再將
    前開槍枝送往內政部刑事警察局實際試射鑑定結果，經實際裝填適用子彈（以玩
    具金屬彈殼、玩具槍用底火片貳片及直徑五ＭＭ、重量０點五克之鋼珠組合而成
    ）試射，測得其發射速度為三五一公尺╱每秒，計算其動能為三０點八焦耳╱平
    方公分。準此，前開槍枝之發射動能既可達二○焦耳／平方公分以上，足以穿入
    人體皮肉層，應認其具有殺傷力無疑。又就前開槍彈持有之原因而言，被告初於
    警訊中供稱以二萬六千元之代價向綽號「黑德」之男子購入；復於偵查中供稱係
    以付現金一萬二千元，其餘抵前債，共計二萬六千元之代價所購入；繼之於本院
    審理時稱「黑德」持前開槍彈供抵押二萬六千元之前債。本院認被告於警偵訊之
    供詞較為一致，且其中又以偵訊中對於槍枝交易方式、金額能詳細說明，堪信為
    真。又姑不論被告係基於何理由持有之，其動機不外乎「一是好奇，一是想拿來
    防身，不致於被人欺侮。」、「好奇、又可防身。」、「.... 我也可以炫耀、
    我是好奇心。」（見偵卷第五頁、第十八頁、本院九十年三月二十八日訊問筆錄
    第三頁），尚與為犯他案而持槍等情有間，僅供本院量刑時之參考，附此敘明。
    綜上，足徵被告之自白與事實相符，堪信為真，其犯行洵堪認定。
二、核被告所為，係犯槍砲彈藥刀械管制條例第十一條第四項之未經許可，持有可發
    射子彈具有殺傷力之改造手槍罪、第十二條第四項之未經許可，持有子彈罪。被
    告以一持有行為，同時觸犯上開二罪名，為想像競合犯，依刑法第五十五條規定
    ，從一重之同條例第十一條第四項之未經許可，持有可發射子彈具有殺傷力之改
    造手槍罪處斷。爰審酌被告被告未經許可，持有具有殺傷力之改造手槍及子彈，
    對於社會治安有不良之影響，併審酌其犯罪之動機、目的、手段，犯罪所生之危
    害、犯罪後坦承犯行，態度尚佳等一切情狀，量處如主文所示之刑，併諭知罰金
    如易服勞役之折算標準，以資懲儆。末查，被告未曾受有期徒刑以上刑之宣告，
    有臺灣苗栗地方法院檢察署刑案資料查註紀錄表、臺灣高等法院檢察署刑案紀錄
    簡覆表及臺灣高等法院被告全國前案紀錄表在卷可按，其因年輕識淺，短於思慮
    ，致觸犯本案犯行，且依其人格及行為之特質觀之，對社會治安之危害，並非重
    大，其所犯本件之情節尚屬輕微，本院認被告歷此偵審程序，當能記取教訓，知
    所警惕而無再犯之虞，應予以相當之機會，俾利其改過自新，本院綜核各情認上
    開科刑之宣告，已足策其自新所宣告之刑，以暫不執行為適當併依諭知緩刑四年
    ，以啟自新。惟為確實督促其於緩刑期間戒絕不勞而獲之劣習，並協助其有正確
    法律觀念及輔導其就業，爰依刑法第九十三條第一項之規定併予宣告於緩刑期內
    付保護管束，俾由地方法院檢察署之觀護人提供各種有效且必要之協助，以真正
    避免再犯，並發揮附條件緩刑刑事政策立法意旨及避免短期自由刑執行所肇致之
    幣端。扣案之具殺傷力仿ＢＥＲＲＥＴＴＡ廠半自動手槍更換土造金屬槍管改造
    而成之金屬玩具手槍一把（含彈匣一個，槍枝管制編號：0000000000
    號），為違禁物，爰依刑法第三十八條第一項第一款宣告沒收。至扣案供上述手
    槍用之制式口徑九ＭＭ子彈一顆，業於送鑑定時經試射而成廢棄物品，失其子彈
    之結構及性能不具殺傷力，堪認已非屬違禁物，本院自毋庸併予宣告沒收，併此
    敘明。
三、末按，保安處分係對受處分人將來之危險性所為之處置，以達教化與治療之目的
    ，為刑罰之補充制度，我國現行刑法採刑罰與保安處分之雙軌制，要在維持行為
    責任之刑罰原則下，為強化其協助行為人再社會化之功能，以及改善行為人潛在
    之危險性格，期能達成根治犯罪原因、預防犯罪之特別目的，而保安處分之措施
    亦含社會隔離、拘束身體自由之性質，其限制人民之權利，實與刑罰相同，本諸
    法治國保障人權之原理及刑法之保護作用，其法律規定之內容，應受比例原則之
    規範，使保安處分之宣告，與行為人所為行為之嚴重性、行為人所表現之危險性
    ，及對於行為人未來行為之期待性相當，保安處分之強制工作，旨在對嚴重職業
    性犯罪及欠缺正確工作觀念或無正常工作因而犯罪者，強制其從事勞動，學習一
    技之長及正確之謀生觀，使其日後重返社會，能適應社會生活（司法院大法官議
    決釋字第四七一號解釋參照）．本案被告甲○○雖未經許可而持有可發射子彈具
    有殺傷力之改造手槍，然其並無違反槍砲彈藥刀械管制條例之前科紀錄，此有臺
    灣苗栗地方法院檢察署刑案資料查註紀錄表及台灣高等法院被告全國前案紀錄表
    各一份在卷可稽，亦無遊蕩或懶惰之習性，且持有改造手槍之期間內亦未持供犯
    罪使用，是其並不具潛在之危險性格，並無藉由保安處分之強制工作方式來達到
    教化與治療之目的，依比例原則，本院因認被告甲○○並無依槍砲彈藥刀械管制
    條例第十九條、刑法第九十條第一項規定宣告強制工作之必要，附此敘明。
據上論斷，應依刑事訴訟法第二百九十九條第一項前段，槍砲彈藥刀械管制條例第十
一條第四項、第十二條第四項，刑法第十一條前段、第五十五條、第四十二第二項、
第七十四條第一款、第九十三條第一項、第三十八條第一項第一款，罰金罰鍰提高標
準條例第二條，判決如主文。
本案經檢察官黃智勇到庭執行職務。
中      華      民      國    九十      年      五      月    二十三    日
                                    臺灣苗栗地方法院刑事第一庭
                                        審判長法  官  巫  政  松
                                              法  官  林  靜  雯
                                              法  官  顧  正  德
右正本證明與原本無異。
如不服本判決，應於判決送達後十日內向本院提出上訴狀( 應附繕本 )，上訴於
臺灣高等法院台中分院。
                                              書記官  陳  文  聰
中      華      民      國    九十      年      五      月    二十五    日
附錄論罪科刑法條
槍砲彈藥刀械管制條例第十一條
未經許可，製造、販賣或運輸第四條第一項第一款所稱其他可發射金屬或子彈具有殺
傷力之各式槍砲者，處五年以上有期徒刑，併科新臺幣一千萬元以下罰金。
未經許可，轉讓、出租或出借前項所列槍砲者，處三年以上十年以下有期徒刑，併科
新臺幣七百萬元以下罰金。意圖供自己或他人犯罪之用，而犯前二項之罪者，處無期
徒刑或七年以上有期徒刑，併科新臺幣一千萬元以下罰金。
未經許可，持有、寄藏或意圖販賣而陳列第一項所列槍砲者，處一年以上七年以下有
期徒刑，併科新臺幣七百萬元以下罰金。第一項至第三項之未遂犯罰之。
槍砲彈藥刀械管制條例第十二條
未經許可，製造、販賣或運輸子彈者，處一年以上七年以下有期徒刑，併科新台幣五
百萬元以下罰金。未經許可，轉讓、出租或出借子彈者，處六月以上五年以下有期徒
刑，併科新台幣三百萬元以下罰金。
意圖供自己或他人犯罪之用，而犯前二項之罪者，處三年以上十年以下有期徒刑，併
科新台幣七百萬元以下罰金。
未經許可，持有、寄藏或意圖販賣而陳列子彈者，處五年以下有期徒刑，併科新台幣
三百萬元以下罰金。第一項至第三項之未遂犯罰之。


司法院資訊處製作；財團法人民間司法改革基金會備份。
